臺灣板橋地方法院交通事件裁定　　　 96年度交聲字第333號
原處分機關　交通部公路總局臺北區監理所蘆洲監理站
異　議　人　乙○○
即受處分人
上列受處分人因違反道路交通管理處罰條例案件，不服原處分機
關於民國96年2 月26日所為之北監蘆裁字裁46-C00000000號處分
（原處分案號：北縣警交字第C00000000 號），聲明異議，本院
裁定如下：
　  主　文
原處分撤銷。
乙○○汽車駕駛人，駕駛汽車抗拒執行交通勤務之警察之稽查，
因而引起傷害，吊銷駕駛執照，終身不得考領駕駛執照。
　　理　由
一、原處分意旨略以：受處分人即異議人乙○○於民國96年1 月
    2 日下午1 時許，駕駛車號JK6-337 號重型機車（車輛所有
    人為陳阿釵），行經台北縣三重市○○○路51號前，有抗拒
    執行交通勤務之警察稽查，因而引起傷害（警察人員受輕傷
    ）之違規事實，經臺北縣政府警察局交通警察隊三重分隊於
    96年1 月11日依道路交通管理處罰條例第61條第1 項第2 款
    （誤載為同條例第62條第1 項第2 款）之規定，以北縣警交
    字第C00000000 號舉發違反道路交通管理事件通知單掣單舉
    發。受處分人於應到案日期前申訴，原處分機關函請舉發單
    位調查結果，仍認受處分人有前開違規行為，於96年2 月26
    日以受處分人違反道路交通管理處罰條例第61條第1 項第2
    款之規定（漏引同條例第67條第1 項前段），裁處受處分人
    罰鍰新臺幣（下同）4 萬5 千元，吊銷駕駛執照，永久禁考
    。
二、異議意旨則以：伊闖紅燈後看到警察距離太近，認為煞車不
    及，所以才會閃避，閃過前左方一位警察後，後右方一位警
    察沒有閃過，因此撞傷甲○○警官，又因害怕騎車走，並非
    抗拒逃跑等語。
三、按汽車駕駛人，駕駛汽車抗拒執行交通勤務之警察之稽查，
    因而引起傷害，吊銷駕駛執照，終身不得考領駕駛執照，道
    路交通管理處罰條例第61條第1 項第2 款、第67條第1 項前
    段定有明文；又汽車駕駛人，駕駛汽車有抗拒執行交通勤務
    之警察之稽查情形，並處3 萬元以上6 萬元以下罰鍰，同條
    例第61條第2 項亦定有明文。惟按94年2 月5 日公布，並於
    同日施行之行政罰法第26條規定：「一行為同時觸犯刑事法
    律及違反行政法上義務規定者，依刑事法律處罰之。但其行
    為應處以其他種類行政罰或得沒入之物而未經法院宣告沒收
    者，亦得裁處之。前項行為如經不起訴處分或為無罪、免訴
    、不受理、不付審理之裁判確定者，得依違反行政法上義務
    規定裁處之。」，又其他種類行政罰，係指違反行政法上之
    義務應受「裁罰性」之「不利處分」，依行政罰法第2 條規
    定，包括限制或禁止行為之吊扣證照處分。究其立法目的，
    一行為同時觸犯刑事法律及違反行政法上義務規定時，由於
    刑罰與行政罰同屬對不法行為之制裁，而刑罰之懲罰作用較
    強，故依刑事法律處罰，即足資警惕時，實無一事二罰再處
    行政罰之必要，且刑事法律處罰，由法院依法定程序為之，
    較符合正當法律秩序，應予優先適用，但罰鍰以外之沒入或
    其他種類行政罰，因兼具維護公共秩序之作用，為達行政目
    的，行政機關仍得併予裁處。
四、經查：受處分人於96年1 月2 日下午1 時許，駕駛車號JK6-
    337 號重型機車（車輛所有人為陳阿釵），行經台北縣三重
    市○○○路51號前，適有警員丙○○、丁○○及小隊長甲○○擔任交整勤務，見受處分人闖紅燈，即由丁○○鳴笛及以
    手勢示意靠邊接受稽查，受處分人未停車接受稽查並加速逃
    逸，甲○○站在警員丁○○右後方見狀，亦立即以手勢明示
    受處分人停車接受稽查，詎受處分人拒絕停車反加速往甲○○左側逃逸，進而擦撞甲○○，因此致甲○○受有左脛股平
    台骨折等事實，業據證人丁○○、丙○○到庭證述無訛，並
    有國立臺灣大學醫學院附設醫院96年1 月11日診斷證明書、
    道路交通事故現場圖、道路交通事故調查報告表（一）、（
    二）、照片13張在卷為憑，受處分人雖以閃避不及而撞上值
    勤小隊長甲○○云云，然查：證人丁○○到庭證稱：受處分
    人應該看得到我們三人，且之前已經有攔檢過其他人了，又
    因為他闖紅燈，我就站出來準備攔停，他有一段時間稍微減
    速，我在判斷他應該有在考慮是不是要停車下來，可是距離
    我將近5 步路的時候，他沒有停止的意思，又加速經過等語
    、證人丙○○亦到庭證稱：肇事地點沒有坡度，我們值勤也
    沒有躲藏起來，受處分人大約在十公尺前就可以很明顯地看
    到丁○○、甲○○，受處分人在丁○○上前攔停時，就已經
    聽到該車加油、引擎加速的聲音，撞到甲○○之後，因為車
    速減慢，又聽到該車加油、引擎加速的聲音等語，以證人丁○○、丙○○與受處分人素不相識，亦無怨仇，其依法執行
    公務，不必無故誣攀，且交通警員掣單舉發違反道路交通管
    理處罰條例所列之違規事實，本質上為行政處分，係公務員
    基於職務上權力，依法就特定之具體事件所為具有公法上效
    果之單方行政行為，基於公務員為公法上行為具有公信力之
    原則，該行政處分當可被推定為真正，其據以依法處分之事
    實認定亦為真正無誤。況以卷附肇事現場照片6 張、甲○○
    醫院受傷照片2 張、肇事車輛肇事後照片5 張，觀之，甲○○受有輕傷，而受處分人騎乘的機車車體有破損情形，其機
    車破損部位與現場車體碎片吻合，足認受處分人確有上開違
    規事實無訛。綜之，本件應認受處分人確實在違規闖紅燈時
    ，即可見到正在該處值勤之警員丁○○、甲○○，其既違規
    闖紅燈在先，經警員丁○○、甲○○分別先後攔停而拒絕停
    車接受稽查在後，顯然有抗拒執行交通勤務之警察之稽查因
    而引起傷害之違規行為無誤。惟上開違規行為，業經臺北縣
    政府警察局三重分局於96年3 月8 日以北縣警重偵字第0960
    002949號刑事案件報告書移送臺灣板橋地方法院檢察署偵辦
    中，此有該分局刑事案件報告書影本存卷可參，則本件受處
    分人之妨害公務、公共危險等案件仍在偵查犯罪階段，尚未
    經刑事訴追、審判程序獲致終局結果，依旨揭說明，原處分
    機關逕依上開規定裁處罰鍰45,000元，此部分裁決核與行政
    罰法第26條之立法意旨有違，難認允當。至於道路交通管理
    處罰條例第61條第1 項第2 款、第67條第1 項前段所定吊銷
    駕駛執照，終身不得考領駕駛執照部分，性質上與刑罰所定
    「自由刑」、「罰金刑」不同，核屬「其他種類行政罰」，
    依行政罰法第26條第1 項但書規定，無一事二罰之問題，並
    經本院調查事實無訛，自得逕予裁罰。
五、綜上所述，本件原處分機關之裁決處分，就罰鍰部分既有欠
    允當，應由本院將原處分撤銷，並依道路交通管理處罰條例
    第61條第1 項第2 款、第67條第1 項前段規定，先裁罰受處
    分人吊銷駕駛執照，終身不得考領駕駛執照，以期適法。至
    於同條例第61條第2 項所定裁罰處分之部分，應由原處分機
    關視該抗拒稽查因而引起傷害行為之刑事訴追或審判程序終
    局結果確定後，再為適法之處理，附此敘明。
據上論斷，依道路交通管理處罰條例第87條第2 項，道路交通案
件處理辦法第20條，裁定如主文。
中　　華　　民　　國　　96　　年　　3 　　月　　30　　日
            　　　　　　交通法庭法　官　李麗玲
上列正本證明與原本無異。
如不服本裁定，應於裁定送達後5 日內向本院提出抗告狀。
                                書記官  周百川
中　　華　　民　　國　　96　　年　　3 　　月　　30　　日
